【裁判字號】    95,易,534
【裁判日期】    950404
【裁判案由】    詐欺
【裁判全文】
臺灣臺中地方法院刑事判決               95年度易字第534號
公  訴  人  臺灣臺中地方法院檢察署檢察官
被      告  丙○○
上列被告因詐欺案件，經檢察官聲請簡易判決處刑（94年度偵字
第14481、15239、16840號），及移送併案審理（95年度偵字第8
06號），本院豐原簡易庭認應適用通常程序，簽由本院審理，被
告於準備程序中就被訴事實為有罪之陳述，本院合議庭裁定由受
命法官獨任進行簡式審判程序，本院判決如下：
    主  文
丙○○幫助共同連續意圖為自己不法之所有，以詐術使人將本人
之物交付，處有期徒刑陸月，如易科罰金，以佰元折算壹日。
    事  實
一、丙○○明知一般人收集金融帳戶使用常與財產犯罪密切相關
    ，且取得他人存摺之目的在於收取贓物及掩飾犯行，並逃避
    檢警查緝，竟不顧他人所可能遭害之危險，仍以縱若有人持
    以犯罪亦無違反其本意之意思，基於幫助詐欺不確定故意，
    丙○○於民國（下同）九十四年四月間某日，在其男友位於
    臺中縣豐原市○○路二九八巷十二號五樓住處，將其開設之
    彰化銀行豐原分行帳號：0000-00- 00000-0-00號、臺灣中
    小企業銀行豐原分行帳號：000-00-0 00000號、臺灣土地銀
    行豐原分行帳號：000000000000號、中華郵政股份有限公司
    豐原水源郵局帳號：00000000000000號（併辦意旨書誤植為
    000000000000號）等帳戶之存摺、提款卡及密碼，以共計新
    臺幣（下同）七千元之代價，出售予江裕榮（由臺灣臺中地
    方法院檢察署通緝中）帶同前來收購帳戶之兩名不詳姓名年
    籍之成年人，容任他人使用其上開帳戶遂行犯罪，而施以幫
    助。嗣該兩名真實姓名年籍不詳之成年男子取得前開存摺、
    提款卡及密碼後，即與其所屬之犯罪集團成員，共同基於意
    圖為自己不法所有之概括犯意聯絡，先後於如附表所示之時
    間，以如附表所示之方式，致戊○、丁○○、乙○○○、甲○○等四人陷於錯誤，而各分別於如附表所示之匯款時間，
    先後將如附表所示之款項匯入丙○○如附表所示之金融機構
    帳戶中。嗣因戊○、丁○○、乙○○○、甲○○因發覺其帳
    戶內金額短少，而察覺受騙上當，並報警循線查獲。
二、案經臺中縣警察局豐原分局報告臺灣臺中地方法院檢察署檢
    察官偵查起訴。
    理  由
一、被告丙○○於上揭時地，將其所有之上揭四本金融機構帳戶
    ，提供予江裕榮介紹前來收購帳戶之不詳姓名年籍之成年人
    使用等情，已據被告於本院審理時坦認不諱，而被害人戊○
    、丁○○、乙○○○、甲○○等四人確於附表所示時地受騙
    等情，亦經其等於警詢中指述甚詳，並有臺灣銀行自動櫃員
    機交易明細表、存摺影本、新竹縣警察局竹北分局函暨其檢
    附之詐騙帳戶通報警示、詐騙電話斷話簡便格式表、報案三
    聯單、彰化商業銀行豐原分行函暨其檢附之顧客資料表、存
    摺存款交易資料表（以上為被害人戊○部分）；匯款資料、
    臺灣土地銀行存款印鑑卡、客戶歷史交易明細查詢、刑案報
    案處理系統詳細資料、詐騙帳戶通報警示、詐騙電話斷話簡
    便格式表、高雄市政府警察局鼓山分局受理各類案件紀錄表
    、報案三聯單、通聯調閱查詢單（以上為被害人丁○○部分
    ）；臺灣銀行自動櫃員機交易明細表、高雄市政府警察局鼓
    山分局受理刑事案件報案三聯單、詐騙帳戶通報警示、詐騙
    電話斷話簡便格式表、高雄市政府警察局鼓山分局內惟所受
    理各類案件紀錄表、員警工作記錄簿、陳報單、臺灣中小企
    業銀行豐原分行函暨其檢附開戶基本資料、存款交易明細查
    詢單（以上為被害人乙○○○部分）；雲林縣警察局虎尾分
    局受理人頭帳戶案件通報單、受理各類案件紀錄表、報案三
    聯單、郵政國內匯款執據、中華郵政股份有限公司豐原郵局
    函暨其檢附開戶基本資料、交易往來明細表、通聯調閱查詢
    單（以上為被害人甲○○部分）等附卷可佐。
二、按今日一般人至銀行開設帳戶並非難事，如非供犯罪之非法
    使用，衡情，自無置自己名義帳戶不用，而取得他人帳戶使
    用之必要。且金融存款帳戶事關存戶個人財產權益之保障，
    其與存戶印鑑章結合，具高度專有性，除非本人或與本人親
    密關係者，難認有何理由可自由流通使用該存摺，一般人皆
    有妥為保管防止他人任意使用之認識，縱因特殊情況偶有交
    付他人使用之需，亦必然深入瞭解用途後再行提供以使用，
    方符常情。而該等專有物品如落入不明人士手中，極易被利
    用為與財產有關之犯罪工具，此又係具備一般生活智識者皆
    能體察之常識；參以邇來詐欺者使用他人存摺作為指示被害
    人匯款工具之犯罪類型層出不窮，並廣經媒體披載，凡對社
    會動態尚非全然不予關注者均能知曉，被告對此當無不知之
    理，則縱使並不確知所提供之帳戶，係遭他人用以對被害人
    詐欺取財，亦無法確知取得帳戶之人係以何種方法於何時地
    為詐欺取財之具體內容，惟對於其所提供之上揭帳戶，將遭
    人作為詐欺取財犯行所得財物匯入及提領之工具使用，應有
    概括之認識，且可預見其發生，竟仍同意提供，顯對帳戶供
    他人取得不法犯罪所得之用，亦不違背其本意，且其無確信
    帳戶不至遭利用為犯罪之用，仍將帳戶提供他人，足認被告
    實有幫助他人犯罪之不確定故意至明。是以，被告前開自白
    ，確與犯罪事實相符，堪予採信。本件事證明確，被告上開
    犯行，洵堪認定。
三、查如附表所示自稱詹文奇之女子與林主任（附表編號１部分
    ）、姓名年籍不詳女子與自稱林主任之女子（附表編號２部
    分）、自稱聯邦銀行人員及台北金融中心人員（編表編號３
    部分）、自稱創明科技公司人員及吳姓男子（附表編號４部
    分）等成年人組成之詐騙集團，共同基於意圖為自己不法所
    有之概括犯意聯絡，分別以附表所載之方式為詐術，使被害
    人戊○、丁○○、乙○○○、甲○○等四人陷於錯誤，而將
    本人之物交付，該不詳之成年人所為，係犯刑法第二十八條
    、第五十六條、第三百三十九條第一項之共同連續詐欺取財
    罪。被告僅參與提供金融機關帳戶予他人供詐欺取財使用，
    並無證據證明其有參與詐欺取財之行為，或有與本件詐欺取
    財之詐騙之人有詐欺之犯意聯絡，是被告基於幫助之意思，
    參與詐欺取財構成要件以外之行為，為幫助犯。核被告所為
    ，係犯刑法第三十條第一項、第三百三十九條第一項之幫助
    共同連續詐欺取財罪。被告一次提供四本帳戶存摺、提款卡
    予他人，遭詐騙集團成員分別持以詐騙四名被害人，係一行
    為而觸犯數罪名，為想像競合犯。至於被告幫助詐欺甲○○
    部分，雖未據起訴，惟該部分與起訴之幫助詐欺部分具有連
    續犯之裁判上一罪關係，業據檢察官移送併辦審理即臺灣臺
    中地方法院檢察署九十五年度偵字第八０六號及被告自白在
    案，應為起訴效力所及，本院自應併予審理。爰審酌被告僅
    因缺錢花用，即任意提供四個金融機構帳戶予不法詐騙集團
    使用，且其所提供帳戶非惟幫助詐騙者遂行詐財目的，同時
    使詐欺者得以隱匿其真實身分，減少遭查獲之風險，愈使其
    肆無忌憚，加深犯罪之猖獗，及其犯後坦承犯行之態度等一
    切情狀，量處如主文所示之刑，並諭知易科罰金之折算標準
    。
據上論斷，應依刑事訴訟法第四百五十二條、第二百七十三條之
一第一項、第二百九十九條第一項前段，刑法第三十條第一項、
第二項、第三百三十九條第一項、第五十五條、第四十一條第一
項前段，罰金罰鍰提高標準條例第一條前段、第二條，判決如主
文。
中    華    民    國    95    年    4    月    4     日
                  刑事第三庭    法  官  吳 進 發
以上正本證明與原本無異。
如不服本判決，應於收受送達後10日內向本院提出上訴書狀（應
附繕本）。
                                書記官  李 國 敬
中    華    民    國    95    年    4    月    4     日
附表：
┌─┬────────┬───┬────────────┐
│編│ 金融帳戶及帳號 │被害人│匯款時間及金額（新臺幣）│
│  ├────────┴───┴────────────┤
│號│           詐  騙  時  間  及  方  式             │
├─┼────────┬───┬────────────┤
│１│彰化銀行豐原分行│戊  ○│94年4月27日上午11時27分 │
│  │0000-00-00000-0-│      │許                      │
│  │00號            │      │匯款7,882元             │
│  ├────────┴───┴────────────┤
│  │以中國信託催款簡訊通知被害人，被害人撥打電話02-256│
│  │41082號，一名自稱「詹文奇」之女子與被害人連絡後， │
│  │由另一名自稱「林主任」之人告知被害人，要幫被害人設│
│  │立防火牆，要求被害人至提款機操作，致被害人陷於錯誤│
│  │，而至自動櫃員機依指示操作而匯款。                │
├─┼────────┬───┬────────────┤
│２│臺灣土地銀行    │丁○○│94年4月29日下午2時33分許│
│  │豐原分行        │      │匯款99,983元            │
│  │000000000000號  │      │                        │
│  ├────────┴───┴────────────┤
│  │94年4月29日下午一時三十分許，某姓名年籍不詳之女子 │
│  │撥打被害人行動電話，稱被害人之中國信託信用卡未繳款│
│  │，要被害人查詢餘額、及是否有被人盜刷，並提供政府防│
│  │詐騙電話號碼00-00000000，被害人撥打前述號碼後，另 │
│  │一名自稱「林主任」之女子要求被害人依指示至銀行或郵│
│  │局操作，以變更帳號，致被害人陷於錯誤，而至自動櫃員│
│  │機依指示操作而匯款。                              │
├─┼────────┬───┬────────────┤
│３│臺灣中小企業銀行│李陳秀│94年5月14日下午3時15分許│
│  │豐原分行        │真    │匯款16,160元            │
│  │000-00-000000號 │      │                        │
│  ├────────┴───┴────────────┤
│  │94年5月14日下午2時許，接到自稱聯邦銀行人員來電，告│
│  │以被害人有刷卡一筆七萬八千元，被害人稱未刷卡，該名│
│  │銀行人員遂要被害人打電話至台北金融中心電話00-00000│
│  │516號，之後該台北金融中心要求被害人至提款機設定， │
│  │致被害人陷於錯誤，而至自動櫃員機依指示操作而匯款。│
├─┼────────┬───┬────────────┤
│４│中華郵政        │甲○○│94年5月17日下午4時41分許│
│  │豐原水源郵局    │      │匯款20,000元            │
│  │00000000000000號│      │                        │
│  ├────────┴───┴────────────┤
│  │94年5月10日撥打電話予甲○○，對甲○○佯稱係創明科 │
│  │技公司做問卷調查，如接受問調查即可獲贈該公司贈品等│
│  │語；又於同年月14日下午某時撥打電話予甲○○，對王建│
│  │智佯稱因其有接受該公司之問卷調查，可參加該公司之抽│
│  │獎活動，該公司欲邀其擔任該公抽獎活動來賓等語；復於│
│  │同年月17日，一名自稱吳姓之男子以電話與甲○○聯絡，│
│  │對甲○○佯稱其抽中二獎，獎金860,000元，須繳納稅金1│
│  │29,000元等語，致甲○○陷於錯誤，信以為真而依照指示│
│  │匯款。                                            │
└─┴─────────────────────────┘
附錄論罪科刑罰條：
中華民國刑法第339條
 (普通詐欺罪)
意圖為自己或第 3 人不法之所有，以詐術使人將本人或第 3 人
之物交付者，處五年以下有期徒刑、拘役或科或併科1000元以下
罰金。


司法院資訊處製作；財團法人民間司法改革基金會備份。
